【裁判字號】    99,台上,38
【裁判日期】    990107
【裁判案由】    違反毒品危害防制條例等罪
【裁判全文】
最高法院刑事判決                九十九年度台上字第三八號
上  訴  人  甲○○
            乙○○
上列上訴人等因違反毒品危害防制條例等罪案件，不服台灣高等
法院台中分院中華民國九十八年十月二十八日第二審判決（九十
八年度上訴字第一二六九號，起訴案號：台灣彰化地方法院檢察
署九十六年度偵字第九八四三號、偵緝字第七一七號），提起上
訴，本院判決如下：
    主  文
上訴駁回。
    理  由
按刑事訴訟法第三百七十七條規定：上訴於第三審法院，非以判
決違背法令為理由，不得為之；是提起第三審上訴，應以原判決
違背法令為理由，係屬法定要件。如果上訴理由書狀並未依據卷
內訴訟資料具體指摘原判決不適用何種法則或如何適用不當，或
所指摘原判決違法情事，顯與法律規定得為第三審上訴理由之違
法情形不相適合時，均應認其上訴為違背法律上之程式，予以駁
回。本件原判決認定上訴人甲○○、乙○○有其事實欄二之(一)所
載共同販賣第一級毒品海洛因計十二次犯行；甲○○另有事實欄
二之(二)所載單獨販賣海洛因八次犯行，因而撤銷第一審科刑之判
決，改判仍論上訴人等以共同販賣第一級毒品各十二罪（乙○○
為累犯）、另論甲○○以販賣第一級毒品八罪，均依刑法第五十
九條酌減其刑後，分別量處如原判決附表（下稱附表）一、二所
示之刑；復就主刑部分定應執行之刑，即甲○○有期徒刑二十年
、乙○○有期徒刑十七年。已詳敘所憑證據及認定之理由，對於
上訴人等所提出之辯解，何以不可採，亦在理由內詳予指駁，俱
有卷存資料可資覆按。甲○○上訴意旨略以：(一)、乙○○與伊為
共同正犯關係，而證人何英慈、林樹山、陳美娟、蔡秉霖指證向
伊購買海洛因之供述，不排除有圖邀減輕其刑寬典而故為誣攀之
可能，原判決並無補強證據，僅憑渠等供述，遽為不利於伊之判
斷，並認伊有營利意圖，洵有未當。(二)、原判決認上開證人警詢
、偵查之供述較為可信，係從證據證明力反向推論，且渠等在偵
查中所為陳述，並未予伊及辯護人行使反對詰問權，原審採為斷
罪依據，俱與證據法則相違。(三)、原判決就卷附監聽譯文內容，
僅以籠統概述方式予以引用，並未詳予說明、比對各監聽時、日
之譯文內容，有理由欠備之違誤。又綽號「阿毛」者係姓名、年
籍不詳之人，原判決諭知由該人就事實欄第二段第(一)項之(4)犯
罪所得連帶沒收，併有可議。(四)、共同被告乙○○為累犯，且購
毒者多直接與其聯絡，原審就伊與乙○○共同正犯間刑之量定，
有輕重失衡情事，難謂適法等語。乙○○上訴意旨則以：伊係幫
忙甲○○交付海洛因予購毒者，再將所收受價金交予甲○○，並
未從中牟利，應僅構成幫助犯，原判決論伊為販賣海洛因之共同
正犯，已有未當。又原判決一方面謂伊不符合毒品危害防制條例
第十七條減輕其刑之要件，另方面又援引刑法第五十九條酌減其
刑，亦有理由矛盾之違失云云。
惟按：證據之取捨及犯罪事實之認定，乃事實審法院之職權，苟
其取捨，不違背經驗法則或論理法則，不得任意指為違法；又證
據之證明力如何，由事實審法院本於確信自由判斷之，此項自由
判斷之職權行使，苟係基於吾人日常生活之經驗，而未違背客觀
上應認為確實之定則，又已敘述其何以為此判斷之理由者，亦不
容漫指為違法，而據為適法之第三審上訴理由。又施用毒品者指
稱向某人買受毒品之證詞，固不得作為有罪判決之唯一證據，仍
須調查其他必要之證據，以補強其真實性。然所謂「補強證據」
，其所補強者，不以陳述內容事實之全部為必要，祇須因補強證
據與陳述相互印證，依社會通念，足使陳述獲得確信者，即足當
之。原判決認定上訴人二人有本件販賣海洛因犯行，並有營利意
圖，除以乙○○於審理中之供述，何英慈、林樹山、陳美娟、蔡
秉霖等人之證詞外，並以卷內與上開供述相符之行動電話監聽譯
文，以及何英慈、林樹山、陳美娟、蔡秉霖等人施用毒品前科紀
錄等事證，為補強證據，相互綜合判斷，並依最有利上訴人等之
計算方式，而為認定，並非單憑乙○○之供述及何英慈、林樹山
、陳美娟、蔡秉霖之指證，要無上訴意旨所指違背證據法則或理
由不備情事。次依刑事訴訟法第二百四十五條第二項前段規定文
義，偵查中辯護人僅有在場權及陳述意見權；且檢察官訊問證人
並無必須傳喚被告使其得以在場之規定。此項未經被告詰問之被
告以外之人於偵查中向檢察官所為陳述，依同法第一百五十九條
第一項、第一百五十九條之一第二項規定，除顯有不可信之例外
情況外，原則上為「法律規定得為證據」之傳聞例外，依其文義
解釋及立法理由說明，並無限縮於檢察官在偵查中訊問證人之程
序，應以給予被告或其辯護人對該證人行使反對詰問權者，始有
證據能力可言。為保障被告反對詰問權，並與現行法對傳聞例外
所建構之證據容許範圍求其平衡，證人在偵查中雖未經被告詰問
，倘被告於審判中已經對該證人當庭及先前陳述進行詰問，即已
賦予被告對該證人詰問之機會，則該證人於偵查中陳述即屬完足
調查之證據，而得作為判斷依據。卷查，第一審民國九十七年十
一月四日、九十八年三月十七日審判期日，已賦予上訴人等對上
開證人詰問之機會，有其審判筆錄足據，而原判決理由亦已說明
上開證人警詢、偵查之供述，如何具有較可信之特別情況，得為
證據之旨，暨乙○○分擔交付毒品、收受價金之構成要件行為，
應成立共同正犯之論據，其法律之適用，要無違誤。上訴意旨就
此部分再為爭辯，難謂係適法之第三審上訴理由。而依原判決認
定之事實，綽號「阿毛」之成年人就其事實欄第二段第(一)項之
(4)犯行，與上訴人二人有犯意聯絡及行為分擔，為共同正犯，原
判決因而就該部分犯罪所得，諭知由「阿毛」與上訴人二人連帶
沒收，於法允無不當。另毒品危害防制條例第十七條與刑法第五
十九條，所規定減輕其刑、酌減其刑之要件各異，不適用前者規
定減輕其刑之被告，茍合於後者所定犯罪情狀顯可憫恕，依一般
客觀情形，縱量處最低度刑，仍嫌過重者，仍得依該條規定酌量
減輕其刑。乙○○上訴意旨以原判決認伊不合於前者所定減輕其
刑要件，卻依後者酌減其刑，為理由矛盾等詞，亦有誤會。至刑
法上之共同正犯，雖應就全部犯罪結果負共同責任，但科刑時仍
應以各行為人之責任為基礎，審酌刑法第五十七條所列各款事項
等一切情狀，為量刑輕重之標準，並非必須科以同一之刑。原判
決量處甲○○如附表一、二所示之刑，並定應執行之刑有期徒刑
二十年，理由內已詳加審酌論敘依其行為責任為基礎，並審酌刑
法第五十七條所列各款情狀而為量定，既未逾法定刑度，復無失
出失入情形，不生違背法令問題，甲○○上訴意旨執為指摘，亦
非合法之第三審上訴理由。上訴人等上訴意旨所指，顯非依據卷
內訴訟資料具體指摘之適法上訴第三審理由。其餘上訴意旨，仍
持陳詞再事爭辯，及對事實審法院取捨證據與自由判斷證據證明
力之職權行使，並就與判決本旨無關之枝節事項，漫事指摘，難
認已符合首揭法定之第三審上訴要件。其等上訴違背法律上之程
式，應均予駁回。
據上論結，應依刑事訴訟法第三百九十五條前段，判決如主文。
中    華    民    國  九十九  年    一    月    七    日
                      最高法院刑事第八庭
                          審判長法官  洪  文  章
                                法官  王  居  財
                                法官  郭  毓  洲
                                法官  黃  梅  月
                                法官  邱  同  印
      本件正本證明與原本無異
                                      書  記  官
中    華    民    國  九十九  年    一    月    八    日
                                                     ｍ

司法院資訊處製作；財團法人民間司法改革基金會備份。
